臺灣士林地方法院交通事件裁定　　　　　　　　　　九十一年度交聲字第二九三號
　　原處分機關　臺北巿交通事件裁決所
　　異　議　人　甲○
　　即受處分人
右列受處分人因違反道路交通管理處罰條例案件，對於臺北市交通事件裁決所於九十
一年三月八日所為之處分（原處分案號：北市裁三字第裁二二－Ａ五Ｉ五○○二六六
號），聲明異議，本院裁定如左：
    主  文
異議駁回。
    理  由
一、原處分意旨略以：異議人甲○於民國九十一年一月十八日下午六時四十六分許，
    駕駛車號二Ｑ－四九六三號車，在台北市○○○路與市○○道為警舉發「汽車駕
    駛人於行駛道路時使用手持式行動電話進行撥接」，爰依違反道路交通管理處罰
    條例第三十一條之一第一項規定，處罰鍰新臺幣（下同）三千元。
二、聲明異議意旨略以：異議人甲○於行車中手持大哥大通話遭警當場舉發，但舉發
    道路交通管理事件通知單（以下簡稱舉發通知單）並未有本人簽名，不得作為證
    明本人違規之依據，且其未遭警察攔停舉發，爰依法聲明異議云云。
三、按汽車駕駛人於行駛道路時，使用手持式行動電話進行撥接或通話者，處新臺幣
    三千元罰鍰，道路交通管理處罰條例第三十一條之一第一項定有明文。
四、經查，證人即舉發警員乙○○已到庭證稱：「（問：九十年一月十八日下午六時
    四十六分，異議人甲○是否有在重慶北路與市○○道口，駕駛汽車時一邊持用手
    持式行動電話進行撥接，情形為何？）有，當時我在重慶北路一段一之一號前指
    揮交通，我看到甲○所駕駛自小客車邊開車邊打行動電話，我將他攔停下來，我
    當時有跟他說開車不可以打大哥大，我有向甲○索取證件，並依交通處罰條例告
    發，當時異議人向我說該條較貴，可否改開其他法條，我說不行，並直接開單給
    異議人，後來異議人拒簽，並直接開車離開。」、「（問：當時異議人沿何方向
    行進？）當時異議人原走重慶北路北向車道，後來在重慶北路與市○○道口處迴
    轉重慶北路南向車道要往士林方向行駛，我在重慶北路一之一號處攔檢。」、「
    （問：是否有攔停異議人？）我若未攔停異議人，異議人身上不可能有舉發違規
    通知存根聯。」、「（問：卷附電腦舉發違規通知書存根聯是否你當場交付予異
    議人？）是。」等語綦詳（見本院九十一年六月十日訊問筆錄），衡情證人乙○
    ○與異議人既不相識，復無仇怨，自無設詞誣陷，身觸偽證重罪之必要，其所為
    證言應堪採信。況異議人甲○於九十一年三月八日所提出異議狀內，亦不否認其
    在行車時有使用手持式行動電話通話之事實，而僅係抗辯舉發通知單內未有其本
    人之簽名云云，有受處分人所提出異議狀及所附之電腦列印之舉發通知單各一紙
    在卷可佐。是異議人於九十年一月十八日下午六時四十六分許，駕駛車號二Ｑ－
    四九六三號自小客車行經重慶北路與市○○道口時，因一邊持用手持式行動電話
    進行撥接，而為警當場攔停開單舉發等情，堪予認定。再者，交通警員開單舉發
    違反道路交通管理處罰條例所列之違規事實，本質上為行政處分，係公務員基於
    職務上權力，依法就特定之具體事件所為具公法上效果之單方行政行為，基於公
    務員為公法上行為具有公信力之原則，該行政處分當可被推定為真正，其據以依
    法處分之事實認定亦為正確無誤，此與民事訴訟法第三百五十五條第二項規定：
    「文書依其程式及意旨得認作公文書者，推定其為真正」之情形相同，本此公信
    原則，乃立法者賦予行政機關制定違反道路交通事件統一裁罰標準及處理細則，
    使執勤警員得當機處分（如該細則第二十三條）以達其維護交通秩序、安全之行
    政目的，反之，若謂公務員一切行政行為均需預留證據以證其實，則國家行政勢
    必窒礙難行，據此，刑事訴訟法就犯罪證據有關之規定中，與屬行政秩序罰之交
    通違規裁罰本質不合之部分，自不在準用之列，從而本件異議人既未就執勤員警
    之舉發有誤提出相關證據以供調查，本院復查無何證據足資證明證人乙○○有捏
    造事實違法取締之情事，則執勤警員本其維護交通秩序、安全職責所為之舉發，
    自應受到合法、正確之推定。故異議人空言辯稱：當時警察並未攔檢，亦無證據
    證明其有持用行動電話云云，應係事後卸責之詞，自不足採。至異議人雖抗辯：
    舉發通知單未有本人簽名，不得作為其違規之依據云云，惟按違反道路交通管理
    事件統一裁罰標準及處理細則第十一條第三項已明文規定「當場舉發違反道路交
    通管理事件，除有第一項第二款之情形外，如交通勤務警察或依法令執行交通稽
    查任務人員使用電腦列印通知單時，得僅列印違反駕駛人或行為人之身分證統一
    編號及出生年、月、日。」查本件交通警察係使用電腦列印之舉發通知單，依前
    開規定自無庸將舉發通知單交予異議人簽名，且異議人既已提出上開舉發通知單
    為證，足見證人乙○○所述其有當場攔停開單舉發，並將舉發通知單之存根聯交
    予異議人等情屬實，異議人上開所辯洵屬無據，尚不足採。綜上所述，異議人確
    有前揭違規情事，應堪認定。原處分機關據以援引上開規定，裁處異議人罰鍰三
    千元，核無不當。本件異議為無理由，應予駁回。
據上論斷，應依道路交通管理處罰條例第八十七條第二項、道路交通案件處理辦法第
十九條，裁定如主文。
中      華      民      國    九十一    年      八      月     十五     日
                                    臺灣士林地方法院交通法庭
            法  官  陳  章  榮
右正本證明與原本無異。
如不服本裁定，應於裁定送達後五日內，向本院提出抗告狀。
                                        書記官  嚴  慧  萍
中      華      民      國    九十一    年      八      月     二十     日
